臺灣士林地方法院刑事判決　　　　　　　 93年度易字第642號
公　訴　人　臺灣士林地方法院檢察署檢察官
被　　　告　乙○○
選任辯護人　徐鈴茱律師
上列被告因誹謗案件，經檢察官提起公訴（92年度偵字第6861號
），本院判決如下：
    主  文
乙○○無罪。
    理  由
一、公訴意旨略以：被告乙○○於91年8 月間因見其妻戊○○與
    丁○○之糾紛越演越烈，先於民國91年8 月下旬寫信要求丁○○不要再告知他人戊○○罹患憂鬱症之事，並以電話傳真
    方式，傳真至位於臺北市○○○路○段安泰人壽TP808 丁○○辦公室之傳真機（尚未構成妨害名譽），嗣於91年9 月6
    日被告與戊○○共同出境前，被告竟將前開信件以電子郵件
    之方式，將包含「為了遮掩自己的醜事，用別人生病的隱私
    抹黑明示別人」、「當淑華知道你當誰的第三者時」與「你
    上的那些課程難道沒告訴你要端正自己的品德嗎」等損害丁○○名譽之文字，由戊○○之「fatfat1@ms34.hinet.net」
    電子郵件信箱散布給甲○○、己○○等安泰人壽同事及丁○○之女兒丙○○，致生損害於丁○○之名譽，因認被告涉有
    刑法第310 條第2 項之加重誹謗罪嫌。
二、公訴人認被告乙○○涉有刑法第310 條第2 項之加重誹謗罪
    嫌，係以告訴人丁○○之指述、被告之陳述及證人甲○○之
    證述，並有告證七之一第二頁、告證七之二電子郵件列印資
    料佐證，為其主要論據。惟訊據被告堅決否認有誹謗犯行，
    辯稱：丁○○之告訴，已罹告訴之法定期間，告訴不合法。
    伊曾以書面傳真給丁○○，請其體諒戊○○係患憂鬱症等事
    ，與檢察官起訴書所載不同。又告證七之二電子郵件內容係
    戊○○所寫，且由戊○○所有之電子郵件信箱寄發，與伊無
    關等語。
三、按被告涉犯刑法第310條第2項之誹謗罪嫌，係屬告訴乃論之
    罪，告訴期間為六個月，本案犯罪時間為91年9月6日，被害
    人丁○○於六個月內之92年3月5日提出告訴，有刑事告訴狀
    上所蓋之臺灣士林地方法院檢察署收件章可稽（見92年度發
    查字第371號偵查卷第1頁），其告訴應為合法，被告辯稱：
    告訴已逾法定告訴期間，告訴不合法云云，顯有誤會。
四、又按刑法第310條第2項之加重誹謗罪，係以散布文字或圖畫
    於眾，而指摘或傳述足以毀損他人名譽之具體事實為其構成
    要件。被告以電子郵件傳送方式指述告訴人「為了遮掩自己
    的醜事，用別人生病的隱私抹黑明示別人」、「當淑華知道
    你當誰的第三者時」、「你上的那些課程難道沒告訴你要端
    正自己的品德嗎」等語，散布予甲○○、己○○、丙○○等
    人，縱認屬實，其中「為了遮掩自己的醜事，用別人生病的
    隱私抹黑明示別人」、「當淑華知道你當誰的第三者時」二
    語，僅係謾罵告訴人有「醜事」、為「第三者」，雖為貶損
    告訴人社會評價之輕蔑行為，但未指摘具體事實，應屬侮辱
    行為，核與誹謗罪之構成要件不合。又其中「你上的那些課
    程難道沒告訴你要端正自己的品德嗎」一語，並無毀損他人
    名譽之涵意，且未指摘具體事實，亦不成立加重誹謗罪。
五、另按刑法第309條之公然侮辱罪其構成要件，(一)須出於公然
    。(二)須侮辱人。所謂公然係指不特定人或多數人得以共聞共
    見之狀況而言。被告以電子郵件方式將信件寄送至甲○○、
    己○○、丙○○等人之特定電子信箱，縱認屬實，因被告並
    非將信件張貼在不特定人或多數人均可共見之公共網站或網
    路之公佈欄中，核其行為似不符合「公然」之要件，應不構
    成公然侮辱罪。
六、綜上所述，公訴人所提出之證據，不足為被告有罪之積極證
    明，本院無從獲得被告有罪之心證。基於無罪推定之原則，
    自應為被告無罪判決之諭知。
據上論斷，應依刑事訴訟法第301條第1 項，判決如主文。
本案經檢察官呂永魁到庭執行職務。
中　　華　　民　　國　　94　　年　　11　　月　　11 　日
                  刑事第四庭審判長法  官  林  秀  鳳
                                  法  官  許  碧  惠
                                  法  官  周  明  鴻
以上正本證明與原本無異。
如不服本判決，應於判決送達後10日內，向本院提出上訴狀。
                                  書記官  楊  哲  偉
中　　華　　民　　國　　94　　年　　11　　月　　14 　日
